臺灣板橋地方法院民事判決　　　　　　　93年度訴字第1944號
原　　　告　丙○○
訴訟代理人　蔡　真律師
被　　　告　佳葦科技股份有限公司
法定代理人　乙○○
訴訟代理人　王泓鑫律師
複代理人　　甲○○
上列當事人間請求給付貨款事件，本院於中華民國94年3月22日
言詞辯論終結，判決如下：
    主      文
被告應給付原告新臺幣肆拾壹萬玖仟肆佰陸拾元及自民國九十三
年八月二十一日起至清償日止，按週年利率百分之五計算之利息
。
原告其餘之訴駁回。
訴訟費用由被告負擔三分之一，餘由原告負擔。
本判決第一項得假執行；但被告如於執行標的物拍定、變賣或物
之交付前，以新臺幣肆拾壹萬玖仟肆佰陸拾元為原告預供擔保，
或將請求標的物提存，得免為假執行。
原告其餘假執行之聲請駁回。
    事實及理由
一、原告主張：被告於民國92年12月起至93年4 月間止，陸續向
    原告訂購電子產品，約定貨到後5 個月付款，並簽發如附表
    所示之2 紙支票（下稱系爭支票）交付予原告，用以支付部
    分貨款，兩造之買賣方式係由原告以東莞佳輝電子制品廠（
    下稱東莞佳輝廠）之名義，向大陸東莞玄茂電子有限公司（
    下爭東莞玄茂公司）下單訂購電子產品，並約定由被告給付
    貨款，兩造訂單上並載明「台北付款」之字樣，足證兩造確
    係買賣契約當事人。惟查被告交付如附表編號1 之支票（下
    稱編號1 支票）經原告於93年5 月17日經提示未獲付款，另
    如附表編號2 之支票（下稱編號2 支票）退票可能性亦極高
    。經原告計算結果，被告未付貨款已達新臺幣（下同）3,21
    0,831 元，爰先位依買賣契約之法律關係，聲明求為判決：
    (一)被告應給付原告3,000,000 元及自支付命令送達翌日起至
    清償日止，按年息5%計算之利息(二)陳明願供擔保請准宣告假
    執行。若鈞院認兩造間貨款債權不存在，則備位依票據法律
    關係，聲明求為判決：(一)被告應給付原告1,067,103 元及自
    支付命令送達翌日起至清償日止，按年息5%計算之利息；(二)
    陳明願供擔保請准宣告假執行等語。
二、被告則以：系爭支票確係被告所簽發，然兩造間並無買賣契
    約存在，被告亦從未向東莞玄茂公司訂購貨品。原告提出之
    採購單55紙（下稱系爭採購單）並非真正，其上蓋用之發票
    人並非被告所有之發票章，又被告之發票章上有法定代理人
    乙○○之姓名及電話號碼，與系爭採購單上偽造之發票章明
    顯不同。系爭採購單記載公司名稱為「CRE 佳葦科技／東莞
    佳輝電子制品廠DONGGUAN JIAHUI ELECTRONICAL FACTORY」
    ，核准人圓形章乃「東莞市清溪荔橫佳輝電子制品廠DGCRET
    ECHN OLOGY CO. LTD」，被告英文名稱為CRETECHNOLOGYCO.
     LT D ，與被告中英文名稱完全不同，系爭採購單上記載東
    莞佳輝電子廠與被告法定代理人兼總經理乙○○姓名復不相
    同，足證二者係完全不同之公司。至原告提出應收未收款明
    細表則係原告自行製作之文書，尚難認為真正。系爭採購單
    上雖記載「台北付款」，亦難認被告即有付款之義務，況系
    爭採購單係發給東莞玄茂公司，原告亦不得主張貨款債權等
    語，資為抗辯。聲明求為判決：(一)原告之訴駁回。(二)如受不
    利判決，願供擔保請准免為假執行。
三、先位請求部分：（即民法第367條部分）
  (一)按請求履行債務之訴，除被告自認原告所主張債權發生原因
    之事實外，應先由原告就其主張此項事實，負舉證之責任，
    必須證明其為真實後，被告於其抗辯事實，始應負證明之責
    任，此為舉證責任分擔之原則（最高法院43年臺上字第37 7
    號判例意旨參照）。
  (二)原告主張：被告自92年12月起至93年4 月間止，陸續向原告
    訂購電子產品，約定貨到5 個月付款，並簽發系爭支票交付
    予原告支付部分貨款，惟被告積欠貨款3,210,831 元未清償
    等情，固據其提出採購單影本55紙（即系爭採購單）、支票
    影本2 紙、退票理由單影本1 紙、對帳明細單影本14紙、出
    貨單影本106 紙、進料驗收單影本222 紙、退貨單影本5 紙
    為證。被告既否認與原告成立買賣契約，自應由原告就兩造
    間確有買賣契約存在負舉證責任。惟查：
  (三)原告提出之系爭採購單上雖均蓋用記載：「佳葦科技股份有
    限公司，統一編號00000000，臺北縣五股鄉○○○路22號7
    樓」之章，然與被告提出之發票章樣式已有不同（見本院卷
    (二)第11頁），被告並否認該印文為真正，原告復未舉證證明
    該印文確屬被告所有，況該等內容均屬公司登記之公示資料
    ，任何人均得隨時自網路查閱，自難以系爭採購單上蓋用記
    載被告名稱、營業處所及統一編號之印文，即認系爭採購單
    為真正或確由被告所下單，亦難遽認被告確有與原告成立買
    賣契約之事實。是採購單上雖記載「台北付款」字樣，亦難
    認被告即有給付買賣價款之義務。
  (四)原告主張系爭採購單上記載東莞佳輝廠之英文名稱縮寫為「
    DGCRE 」，「DG」即係Dongguan（東莞）之縮寫，另「CRE
    」即係被告英文簡稱等語。然查即令東莞佳輝廠係被告之關
    係企業，惟其於法律上，與被告仍屬不同之權利義務主體，
    自難以系爭採購單認被告為買賣契約之買受人。況系爭採購
    單上際載明係由東莞佳輝廠向東莞玄茂公司訂購電子產品，
    聯絡人為張小姐、李小姐，更難認原告係系爭採購單之出賣
    人。
  (五)至原告提出之對帳明細單係原告單方面出具之文書，自難以
    之證明兩造間確有成立買賣契約意思表示合致，另出貨單上
    所載之出貨人為東莞玄茂公司，客戶名稱為佳輝，另進料驗
    收單上雖記載東莞佳輝廠，惟廠商名稱為玄茂，自均難認原
    告為買賣契約之當事人。另被告雖自認系爭支票為其簽發，
    然票據之法律關係與原因關係本屬不同之法律關係，尚難以
    被告自認系爭支票為真正，即認被告為買賣契約之買受人，
    殊屬明確。
  (六)基上，原告既未能舉證證明兩造為系爭採購單之買賣契約當
    事人，原告依民法第367 條之規定，請求被告給付貨款3,00
    0,000 元，洵屬無據。
四、備位請求部分：（即票據法律關係部分）
  (一)原告主張：其執有由被告簽發系爭支票，面額共計1,067,10
    3 元，系爭編號1 支票經提示未獲付款，系爭編號2 支票恐
    亦不獲付款等語，業據原告提出支票影本2 紙、退票理由單
    影本1 件為證。
  (二)被告自認簽發系爭支票（見本院卷(二)94年3 月22日言詞辯論
    筆錄第2 頁第3 行），又系爭編號1 支票經原告於93年5 月
    17日提示因存款不足─未簽補充條款戶為由退票（見支付命
    令卷聲證2 號），故原告依票據之法律關係，請求被告給付
    系爭編號1 支票票款419,460 元，洵屬有據。
  (三)惟按支票之性質為提示證券，法依票據法第130 條之規定，
    支票之執票人應於該條所定期限內為付款之提示。同法第13
    1 條第1 項亦規定：「執票人於第130 條所定提示期限內，
    為付款之提示而被拒絕時，得對前手行使追索權」，均明示
    其應為付款之提示，及為付款之提示而被拒絕時，始得對前
    手行使追索權。再依票據法第144 條準育訂95條規定：「匯
    票上雖有免除作成拒絕證書之記載，執票人仍應於所定期限
    內為承兌或付款之提示」，尤明定支票應為付款之提示。同
    法第133 條復規定：「執票人向支票債務人行使追權時，得
    請求自為付款提示日起之利息」，亦明示利息之起算日為付
    款提示日，如不為付款之提示，利息之起算，亦無所據，又
    發票人簽發支票交付受款人（執票人）實含有請其向銀錢業
    者兌領款項之意，而受款人受領支票自亦含有願向該銀錢業
    者提示付款之默示存在，從而其不為付款之提示，自係違背
    提示付款之義務，依誠信原則，當不得逕向發票人請求給付
    票款（最高法院71年5 月4 日71年度第8 次民事庭會議決議
    (二)意旨參照）。
  (四)被告雖自認系爭編號2 支票為其所簽發，惟然原告迄未為付
    款之提示，此觀原告於支付命令聲請狀上載明「另1 張93年
    6 月30日到期，金額647,643 元，票號AS0000000 之支票，
    研判退票可能性亦極高」等語（見支付命令聲請狀第2 頁倒
    數第4 行以下），另原告94年3 月14日準備續(一)狀所附原證
    5 號亦僅有系爭編號2 支票影本，並無退票理由單影本，原
    告既迄未提示系爭編號2 支票，揆諸前開說明，原告依票據
    法律關係請求被告給付系爭編號2 支票之票款647,643 元，
    自屬無據。
五、綜上所述，原告未舉證證明兩造間確有買賣關係存在，原告
    先位主張依民法第367 條之規定，請求被告給付貨款3,000,
    000 元及法定遲延利息，即屬無據，應予駁回；又原告備位
    主張依票據法律關係請求被告給付系爭編號1 支票之票款41
    9,460 元及自支付命令送達翌日即93年8 月21日起至清償日
    止，按年息5%計算之遲延利息，為有理由，至系爭編號2 支
    票迄未經原告提示，原告主張依票據法律關係請求被告給付
    系爭編號2 支票票款647,643 元，為無理由，應予駁回。
六、兩造分別陳明願供擔保，聲請宣告假執行或免為假執行，經
    核原告勝訴部分，係本於票據有所請求，且其金額未逾500,
    000 元，爰依職權宣告假執行，並依被告之聲請宣告被告得
    供擔保免為假執行；至原告其餘假執行之聲請，因該部分之
    訴業經駁回，其假執行之聲請亦失所附麗，應併予駁回。
七、因本案事證已臻明確，兩造其餘主張、陳述及所提之證據暨
    攻擊防禦方法，經本院審酌後，認與本案判斷結果無影響，
    均毋庸再予一一審酌，附此敘明。
八、結論：本件原告之訴為一部有理由、一部無理由，依民事訴
    訟法第79條、第389 條第1 項第5 款、第392 條，判決如主
    文。
中　　華　　民　　國　　94　　年　　3 　　月　　31　　日
                  民事第一庭    法　官　周舒雁
上列正本係照原本作成
如對本判決上訴，須於判決送達後20日內向本院提出上訴狀
中　　華　　民　　國　　94　　年　　4 　　月　　6 　　日
                                書記官  張坤校
┌─────────────────────────────────────┐
│支票附表：　　　　　　　　　　　　　　　　　　　　　　　93年度訴字第1944號│
├──┬─────┬──────┬──────┬─────┬─────┬──┤
│編號│發  票  人│ 付  款  人 │發   票   日│ 票面金額 │ 支票號碼 │備考│
│    │          │            │            │（新台幣）│          │    │
├──┼─────┼──────┼──────┼─────┼─────┼──┤
│ １ │佳葦科技股│臺灣中小企業│93年5月15日 │419,460元 │AS0000000 │    │
│    │份有限公司│銀行五股分行│            │          │          │    │
│    │          │            │            │          │          │    │
├──┼─────┼──────┼──────┼─────┼─────┼──┤
│ ２ │佳葦科技股│臺灣中小企業│93年6月30日 │647,643元 │AS0000000 │    │
│    │份有限公司│銀行五股分行│            │          │          │    │
│    │          │            │            │          │          │    │
└──┴─────┴──────┴──────┴─────┴─────┴──┘
